【裁判字號】    98,訴,340
【裁判日期】    980527
【裁判案由】    毒品危害防制條例
【裁判全文】
臺灣基隆地方法院刑事判決               98年度訴字第340號
公  訴  人  臺灣基隆地方法院檢察署檢察官
被      告  乙○○
                    （另案
上列被告因違反毒品危害防制條例案件，經檢察官提起公訴（98
年度毒偵字第486 號），因被告所犯為死刑、無期徒刑、最輕本
刑為3 年以上有期徒刑或高等法院管轄第一審案件以外之罪，且
於準備程序進行中，被告先就被訴事實為有罪之陳述，經本院裁
定進行簡式審判程序，判決如下：
    主  文
乙○○施用第一級毒品，累犯，處有期徒刑柒月；又施用第二級
毒品，累犯，處有期徒刑月。應執行有期徒刑捌月。
    事  實
一、乙○○前因施用毒品案件，經2 次觀察、勒戒後，均認無繼
    續施用毒品之傾向，先後於民國87年8 月18日及88年9 月17
    日執行完畢釋放，並經臺灣基隆地方法院檢察署檢察官以87
    年度偵字第3462號及88年度毒偵字第242 號、88年度偵緝字
    第372 號不起訴處分；復因於觀察、勒戒執行完畢釋放後5
    年內施用毒品案件，經本院以88年度毒聲字第2307號裁定令
    入戒治處所強制戒治，於89年6 月13日因停止戒治出監，嗣
    經撤銷停止戒治，再度執行強制戒治，於90年12月16日執行
    完畢，翌日接續執行另案徒刑，並因同案經前開檢察署檢察
    官以88年度毒偵字第925 號提起公訴，本院以89年度訴字第
    20號判決判處有期徒刑7 月、4 月，應執行有期徒刑10月確
    定；又因施用第二級毒品案件，經本院以89年度易字第719
    號判決判處有期徒刑8 月確定；再因施用第一級毒品案件，
    經本院以90年度訴字第319 號判決判處有期徒刑8 月確定，
    復由本院就上開89年度易字第719 號及90年度訴字第319 號
    判決所科之刑，以90年度聲字第1010號裁定定應執行有期徒
    刑1 年2 月；另因施用第一級毒品案件，經臺灣高等法院以
    94年度上訴字第1911號判決判處有期徒刑10月確定；復又因
    施用第一、二級毒品案件，經臺灣高等法院及本院分別以95
    年度上訴字第1406號及94年度訴字第872 號判決判處有期徒
    刑10月及4 月確定，並由臺灣高等法院就上開94年度訴字第
    872 號及95年度上訴字第1406號判決所科之刑，以95年度聲
    字第1198號裁定定應執行有期徒刑1 年。另因違反麻醉藥品
    管理條例案件，經本院以86年度少訴字第3 號判決判處有期
    徒刑2 年7 月，緩刑3 年確定，復經撤銷緩刑，與上開89年
    度訴字第20號判決所科之刑、90年度聲字第1010號裁定所定
    之執行刑接續執行，於93年4 月1 日假釋出監，嗣經撤銷假
    釋，應執行殘餘刑期1 年11月16日；再由臺灣高等法院依據
    中華民國96年罪犯減刑條例之規定，就前開89年度訴字第20
    號、89年度易字第719 號、90年度訴字第319 號、94年度上
    訴字第1911號、94年度訴字第872 號及95年度上訴字第1406
    號判決所科之刑，以96年度聲減字第4338號裁定分別減刑，
    並就減得之刑及前開假釋撤銷後應執行之殘餘刑期接續執行
    ，於97年5 月30日因縮刑期滿執行完畢。
二、詎乙○○仍未戒除毒癮惡習，於98年1 月16日晚間11時許，
    在位於基隆市○○區○○街281 巷107 號之友人住處，以將
    第一級毒品海洛因摻入香菸內點燃吸食之方式，施用第一級
    毒品；復另行起意，於98年1 月17日下午1 、2 時許，在前
    址友人住處，以將第二級毒品安非他命置放於玻璃球內，下
    以火燒烤後，吸食所生煙霧之方式，施用第二級毒品。嗣其
    於98年1 月17日下午3 時許，在前址友人住處為警查獲，並
    經警採集其尿液檢體送驗後，始悉上情。
三、案經基隆市警察局移請臺灣基隆地方法院檢察署檢察官偵查
    起訴。
    理  由
壹、程序事項
    被告乙○○所犯者非為死刑、無期徒刑、最輕本刑為3 年以
    上有期徒刑之罪或高等法院管轄第一審案件，其於準備程序
    進行中，先就被訴事實為有罪之陳述，經告知其簡式審判程
    序之旨，並聽取公訴人、被告之意見後，本院合議庭依刑事
    訴訟法第273 條之1 第1 項之規定，裁定由受命法官獨任以
    簡式審判程序進行本案之審理。
貳、實體事項
一、事實認定部分
    上開事實，業據被告於本院審理時坦承不諱，且被告為警查
    獲後，採集之尿液檢體經送臺灣尖端先進生技醫藥股份有限
    公司檢驗，確呈海洛因代謝物嗎啡、可待因及安非他命類之
    陽性檢驗結果，此有該公司98年2 月9 日出具之濫用藥物檢
    驗報告及基隆市警察局偵辦毒品案件尿液檢體對照表在卷可
    稽，足認被告之自白與事實相符，本件事證明確，被告之犯
    行應堪認定。
二、論罪科刑部分
（一）按毒品危害防制條例於92年7 月9 日修正公布，自93年1
      月9 日施行，其中第20條、第23條將施用毒品之刑事處遇
      程序，區分為「初犯」、「5 年內再犯」及「5 年後再犯
      」，依其立法理由之說明：「初犯」，經觀察、勒戒或強
      制戒治後，應為不起訴處分或不付審理之裁定；經觀察、
      勒戒或強制戒治執行完畢釋放後，「5 年內再犯」者，因
      其再犯率甚高，原實施之觀察、勒戒及強制戒治既已無法
      收其實效，爰依法追訴或裁定交付審理，至於經觀察、勒
      戒或強制戒治執行完畢釋放後，「5 年後再犯」者，前所
      實施之觀察、勒戒或強制戒治已足以遮斷其施用毒品之毒
      癮，為期自新及協助其斷除毒癮，仍適用「初犯」之規定
      ，先經觀察、勒戒或強制戒治之程序，從而，僅限於「初
      犯」及「5 年後再犯」2 種情形，始應先經觀察、勒戒或
      強制戒治程序，倘被告於5 年內已再犯，經依法追訴處罰
      ，縱其第3 次（或第3 次以上）再度施用毒品之時間，在
      初犯經觀察、勒戒或強制戒治執行完畢釋放5 年以後，已
      不合於「5 年後再犯」之規定，且因已於「5 年內再犯」
      ，顯見其再犯率甚高，原實施觀察、勒戒或強制戒治，已
      無法收其實效，應依該條例第10條處罰（最高法院95年度
      第7 次、97年度第5 次刑事庭會議決議可資參照）。本件
      被告前因施用毒品案件，經2 次觀察、勒戒後，均認無繼
      續施用毒品之傾向，先後於87年8 月18日及88年9 月17日
      執行完畢釋放，並經臺灣基隆地方法院檢察署檢察官以87
      年度偵字第3462號及88年度毒偵字第242 號、88年度偵緝
      字第372 號不起訴處分；復因於觀察、勒戒執行完畢釋放
      後5 年內施用毒品案件，經本院以88年度毒聲字第2307號
      裁定令入戒治處所強制戒治，於89年6 月13日因停止戒治
      出監，嗣經撤銷停止戒治，再度執行強制戒治，於90年12
      月16日執行完畢，翌日接續執行另案徒刑，並因同案經前
      開檢察署檢察官以88年度毒偵字第925 號提起公訴，本院
      以89年度訴字第20號判決判處有期徒刑7 月、4 月，應執
      行有期徒刑10月確定；又因施用第二級毒品案件，經本院
      以89年度易字第719 號判決判處有期徒刑8 月確定；再因
      施用第一級毒品案件，經本院以90年度訴字第319 號判決
      判處有期徒刑8 月確定；另因施用第一級毒品案件，經臺
      灣高等法院以94年度上訴字第1911號判決判處有期徒刑10
      月確定；復又因施用第一、二級毒品案件，經臺灣高等法
      院及本院分別以95年度上訴字第1406號及94年度訴字第
      872 號判決判處有期徒刑10月及4 月確定，此有臺灣高等
      法院被告前案紀錄表在卷可稽，是被告於所受觀察、勒戒
      執行完畢釋放後5 年內已再犯，且經依法追訴處罰，足認
      原實施觀察、勒戒無法收其實效，縱被告本次犯行係於所
      受觀察、勒戒執行完畢釋放後5 年後所為，揆諸首揭說明
      ，仍不合於毒品危害防制條例第20條第3 項規定之「5 年
      後再犯」，且因被告係於「5 年內再犯」，顯見其再犯率
      甚高，即應依法處罰。
（二）核被告所為，係分別犯毒品危害防制條例第10條第1 、2
      項之施用第一、二級毒品罪。被告持有第一、二級毒品以
      供施用，持有之低度行為應為施用之高度行為所吸收，均
      不另論罪。
（三）被告所犯上開二罪，犯意各別，罪名有異，應予分論併罰
      。
（四）被告曾受如事實欄所載之徒刑執行完畢，此有臺灣高等法
      院被告前案紀錄表在卷供參，其受徒刑之執行完畢，再為
      本件2 次施用毒品之犯行，係於5 年以內故意再犯有期徒
      刑以上之罪，均為累犯，應分別依刑法第47條第1 項之規
      定加重其刑。
（四）爰審酌被告經觀察、勒戒及強制戒治，復經刑罰矯治後，
      竟未戒除毒癮之惡習，而再度施用毒品，顯認缺乏戒斷決
      心，然其所為僅屬戕害自身之行為，未侵犯其他法益，且
      於本院審理中均坦認犯行，犯後態度尚屬良好等一切情狀
      ，分別量處如主文所示之刑，並依法定其應執行之刑。
據上論斷，應依刑事訴訟法第273 條之1 第1 項、第299 條第1
項前段，毒品危害防制條例第10條第1 項、第2 項、第23條第2
項，刑法第11條前段、第47條第1 項、第51條第5 款，判決如主
文。
本案經檢察官甲○○到庭執行職務。
中    華    民    國    98    年    5     月    27    日
                  刑事第二庭法    官  邰婉玲
以上正本證明與原本無異。
如不服本判決應於收受送達後10日內向本院提出上訴書狀，並應
敘述具體理由；其未敘述上訴理由者，應於上訴期間屆滿後20日
內向本院補提理由書（均須按他造當事人之人數附繕本）「切勿
逕送上級法院」。
中    華    民    國    98    年    5     月    27    日
                            書 記 官  彭筠凱
附錄所犯法條：
毒品危害防制條例第10條
施用第一級毒品者，處 6 月以上 5 年以下有期徒刑。
施用第二級毒品者，處 3 年以下有期徒刑。


司法院資訊處製作；財團法人民間司法改革基金會備份。
